臺灣高雄地方法院刑事判決
110年度交簡上字第35號
上  訴  人  
即  被  告  黃寧萱


選任辯護人  吳啟瑞律師
上列上訴人即被告因過失傷害案件，不服本院高雄簡易庭中華民
國110年1月26日109年度交簡字第3428號第一審刑事簡易判決（
聲請簡易判決處刑案號：109年度偵字第9988號），提起上訴，
本院管轄第二審之合議庭判決如下：
    主  文
上訴駁回。
    犯罪事實
一、黃寧萱未考領有普通重型機車駕駛執照，於民國109年3月6
    日8時5分許，駕駛車牌號碼000-000號普通重型機車，沿高
    雄市前鎮區鎮中路慢車道由東往西方向行駛至該路與翠亨北
    路口時，本應注意駕駛人左轉彎時，除應距交岔路口30公尺
    前顯示方向燈或手勢外，並應換入內側車道或左轉車道，行
    至交岔路口中心處左轉，而依當時天候晴、日間自然光線，
    路面乾燥無缺陷、視線良好，並無不能注意之情事，竟疏於
    注意上開規定貿然自慢車道橫切左轉翠亨北路，適潘國禎駕
    駛車牌號碼000-0000號普通重型機車沿鎮中路由東往西方向
    行駛在後，見狀煞車閃避不及，該機車車頭擦撞邱偉德（所
    涉過失傷害罪嫌部分，經檢察官另為不起訴之處分）所駕駛
    之車牌號碼000-000號普通重型機車車尾，潘國禎因而人車
    倒地，受有頭部外傷併顱內出血、顏面骨骨折、右膝髕骨骨
    折等傷害，黃寧萱則駕駛機車離去現場（所涉肇事逃逸罪嫌
    部分，另經檢察官為不起訴之處分），經警調閱監視器畫面
    循線查獲。
二、案經潘國禎訴由高雄市政府警察局前鎮分局報告臺灣高雄地
    方檢察署檢察官偵查後聲請簡易判決處刑。 
    理  由
壹、證據能力部分
一、供述證據部分
    按被告以外之人於審判外之陳述，雖不符前4條之規定，而
    經當事人於審判程序同意作為證據，法院審酌該言詞陳述或
    書面陳述作成時之情況，認為適當者，亦得為證據；當事人
    、代理人或辯護人於法院調查證據時，知有第159條第1項不
    得為證據之情形，而未於言詞辯論終結前聲明異議者，視為
    有前項之同意，刑事訴訟法第159條之5定有明文。查本案認
    定事實所引用卷內被告以外之人於審判外之陳述，被告黃寧
    萱及辯護人於本院審理時均同意其作為本案證據之證據能力
    （見本院110年度交簡上字第35號卷，下簡稱本院卷第137-1
    38頁），於辯論終結前亦未對該等證據之證據能力聲明異議
    ，本院復審酌前揭陳述作成時之情況，並無違法取證之瑕疵
    ，亦認以之作為證據為適當，是本案有關被告以外之人於審
    判外之言詞或書面陳述等供述證據，依上開法條意旨，自均
    得採為認定事實之依據。
二、非供述證據部分
    至卷內所存經本院引用為證據之非供述證據，與本件待證事
    實間均具有關連性，且無證據證明係公務員違背法定程序所
    取得，是依刑事訴訟法第158條之4反面解釋，自有證據能力
    。
貳、實體部分
一、認定事實之理由
（一）上開犯罪事實，業據被告於本院審理中坦承在卷（見交簡
      字卷第87頁、本院卷第137頁、第239頁、第456頁），核
      與證人即告訴人潘國禎於警詢及偵查中（見警卷第21-25
      頁、偵卷第17頁）、證人邱偉德於警詢、偵查及本院審理
      中（見警卷第15-19頁、偵卷第16-17頁、本院卷第242-24
      5頁）之證述情節大致相符，復有高雄市立大同醫院診斷
      證明書（見警卷第85頁）、道路交通事故現場圖（見警卷
      第35-39頁）、道路交通事故調查報告表（一）（二）（
      見警卷第41-47頁）、道路交通事故談話紀錄表（見警卷
      第49-55頁）、現場照片（見警卷第63-69頁）、監視錄影
      器翻拍畫面照片（見警卷第13頁、第27頁）、證號查詢機
      車駕駛人查詢結果（見警卷第75頁）、車輛詳細資料報表
      （見警卷第73頁）、本院勘驗筆錄（見本院卷第240-241
      頁、第265-267頁）等在卷可稽。
（二）按道路交通安全規則第102條第1項第5款規定：「左轉彎
      時，應距交岔路口30公尺前顯示方向燈或手勢，換入內側
      車道或左轉車道，行至交岔路口中心處左轉，並不得占用
      來車道搶先左轉」。經本院當庭勘驗監視器錄影畫面，勘
      驗結果略以（見本院卷第240-241頁、第265-267頁）：　
勘驗標的：影片名稱「10.30.169.00-0-00000000000000-00000000000000」檔案 1.影片播放時間00:00:06-00:00:08 　穿著紅色外套人士（下稱甲）騎乘車牌號碼000-000號普通重型機車（下稱A車）北往南行駛於中山四路。 2.影片播放時間00:00:08-00:00:09 　甲騎乘A車右轉進入鎮中路外車道，此時可見鎮中路西向東號誌為紅燈。 3.影片播放時間00:00:10-00:00:16 　甲騎乘A車沿鎮中路東向西行駛於外車道，並於00:00:10秒顯示左轉方向燈號，此時可見鎮中路西向東號誌為紅燈。 4.影片播放時間00:00:16 　有一沿鎮中路東向西行駛之騎士（下稱乙），騎乘一輛白色普通重型機車（下稱B車）行駛於甲左後方，另一名與沿鎮中路東向西行駛之騎士（下稱丙）騎乘一輛黑色普通重型機車(下稱C車）行駛於乙左後方，無法辨識B車與C車之行車速度。甲沿鎮中路東向西行駛，未換入鎮中路最内側車道，行駛至翠亨北路口時即左轉，此時可見鎮中路西向東號誌為紅燈。 5.影片播放時間00:00:16-00:00:17 　甲行駛至翠亨北路口時左轉時，C車車頭擦撞B車車尾，此時可見鎮中路西向東號誌為紅燈，無法辨識B車與C車之行車速度。 6.影片播放時間00:00:17-00:00:20 　丙人車倒地於翠亨北路口，甲於翠亨北路口左轉進入翠亨北路，沿翠亨北路北往南駛離現場，此時鎮中路西向東號誌為紅燈。 
　　　上開勘驗結果中之甲為被告、乙為證人邱偉德、丙為告訴
      人潘國禎等情，亦據被告於本院審理中供陳在卷（見本院
      卷第241頁）。證人邱偉德於偵查中證稱：當時被告的機
      車打方向燈就直接從外車道要左轉，我看到被告左轉之後
      ，我馬上煞車，沒有撞到被告的車，我煞停後，有一位阿
      伯機車就頂到我機車尾部；在於本院審理中證稱：在本件
      事故發生時，我是看到被告的車打方向燈就切過來，所以
      我才煞車等語（見偵卷第16-17頁、本院卷第243頁）。證
      人即告訴人潘國禎於偵查中證稱：當時我騎車看到邱偉德
      煞車，我也跟著煞車，有沒有碰到我不知道，接著我就倒
      下去等語（見偵卷第17頁）。由證人邱偉德、潘國禎證述
      內容參照上開勘驗結果，足認被告係沿高雄市前鎮區鎮中
      路慢車道由東往西方向行駛並欲左轉翠亨北路，未換入內
      側車道即自慢車道橫切左轉翠亨北路，行駛在被告後方之
      邱偉德為閃避被告而煞車，然更後方之告訴人駕駛機車見
      狀閃避不及，該機車車頭始擦撞邱偉德所駕駛之普通重型
      機車車尾而致本件事故發生，足證被告之駕駛行為顯有過
      失。本件經高雄市政府交通局車輛行車事故鑑定委員會鑑
      定肇事原因，經該會研議及分析結論為本件肇事原因為「
      黃寧萱：左轉未換入內車車道，為肇事原因。潘國禎：無
      肇事因素。邱偉德：無肇事因素。」嗣經送高雄市車輛行
      車事故鑑定覆議會維持高雄市政府交通局車輛行車事故鑑
      定委員會之原鑑定結果，有高雄市政府交通局車輛行車事
      故鑑定委員會109年8月24日高市車鑑字第10970719700號
      函附鑑定意見書、高雄市政府109年9月30日高市府交交工
      字第10946392100號函附高雄市車輛行車事故鑑定覆議會
      覆議意見書存卷足憑（見偵卷第47-48頁、第55-58頁），
      此亦同本院上開判斷。而告訴人確因本件交通事故受有犯
      罪事實欄所載之傷害，亦有上開診斷證明書在卷可考，故
      被告前揭過失行為與告訴人受有上開傷害之結果間顯有相
      當因果關係，被告犯行堪以認定。
（三）辯護人雖為被告辯稱：原審未考量證人邱偉德及告訴人就
      本件事故亦均有超速行駛、行車未保持安全距離之過失，
      量刑顯然過重等語。然證人潘國禎於警詢時證稱：車禍當
      時我不知道我的時速多少，但我騎很慢等語（見警卷第23
      頁）；證人邱偉德於偵查中證稱：當時綠燈剛起步，我的
      車速大約是3、40公里，每台機車都靠很近，被告的機車
      打方向燈就直接從外車道要左轉，我看到被告左轉之後，
      我馬上煞車，沒有撞到被告的車，我煞停後，有一位阿伯
      機車就頂到我機車尾部等語（見偵卷第16-17頁）。再依
      上開勘驗結果，實無從由監視錄影畫面中獲知證人邱偉德
      或告訴人案發時行車之實際車速，是尚不足認定證人邱偉
      德或告訴人於案發時有何超速行駛之情形。而互核證人邱
      偉德之證述及上開勘驗結果，駕駛B車之證人邱偉德在被
      告自外側車道直接橫切左轉後，因即時煞車而並未與行駛
      在前方之被告發生碰撞，是難認證人邱偉德有何行車未保
      持安全距離或未隨時採取必要安全措施之情形。再依上開
      勘驗結果所示，雖被告左轉前有顯示方向燈，然被告直接
      自外側車道橫切至左轉之時間甚為短暫，證人邱偉德係因
      見被告行車方向始緊急煞車，行駛在被告及證人邱偉德後
      方之告訴人見狀反應之時間亦不足及時閃避，故亦難認告
      訴人有未注意車前狀況或未採取必要安全措施之過失，前
      揭高雄市政府交通局車輛行車事故鑑定委員會及高雄市車
      輛行車事故鑑定覆議會亦均同此認定。故辯護人辯稱證人
      邱偉德與告訴人亦應共同負擔本件交通事故過失責任等語
      ，尚不足採。
（四）另告訴代理人潘紫瑄雖於本院審理中陳稱：告訴人因為本
      件車禍產生後遺症，經醫院鑑定後腦神經受損，目前領有
      中度身心障礙證明等語。然經本院函詢高雄市立大同醫院
      ，該院函覆略以：告訴人第一類中度障礙係依據110年12
      月2日之神經心理學報告評估，因受傷前並無執行過此檢
      查，無法斷定是否為109年3月6日傷勢造成等語，有高雄
      市立大同醫院110年12月24日高醫同管字第1100505591號
      函所附案件回覆表在卷可參（見本院卷第290-291頁），
      是此部分尚不足認定與本件交通事故確有因果關係，附此
      敘明。
二、論罪部分
（一）查被告僅領有普通小型車駕駛執照，並無普通重型機車駕
      駛執照，有證號查詢機車駕駛人、證號查詢機車駕駛人資
      料各1份在卷可佐（見警卷第75-77頁），被告並未考領普
      通重型機車駕駛執照，且所領用之普通小型車駕駛執照，
      不得越級駕駛普通重型機車，其越級駕駛上開普通重型機
      車，確屬無照駕駛。是核被告所為，係犯道路交通管理處
      罰條例第86條第1項、刑法第284條前段之無駕駛執照駕車
      因過失致人受傷罪，並應依上開條例第86條第1項規定加
      重其刑。聲請意旨認被告係犯刑法第284條前段之過失傷
      害罪，漏未斟酌被告有道路交通管理處罰條例第86條第1
      項之汽車駕駛人無照駕車之規定，尚有未恰，惟因其基本
      之社會事實同一，本院於審理中亦告知被告上情（見本院
      卷第136頁、第238頁、第436頁），無礙被告防禦權之行
      使，自得依刑事訴訟法第300條變更起訴法條後審理之。
（二）辯護人雖以被告對其所涉案部分已坦承不諱，甚有悔意，
      犯後態度良好，又積極與告訴人協商和解，認即使對被告
      科以刑法第284條之最低度刑，仍難謂符合罪刑相當性及
      比例原則，而有情輕法重之感，主張被告本案應有刑法第
      59條之適用等語。然刑法第59條所規定之酌量減輕其刑，
      係裁判上之減輕，必以犯罪之情狀可憫恕，認為宣告法定
      最低度之刑猶嫌過重者，始有其適用（最高法院88年度台
      非字第265號、88年度台上字第1862號判決意旨可參）。
      其所謂「犯罪之情狀」，與同法第57條規定科刑時應審酌
      之一切情狀，並非截然不同之領域，於裁判上酌減其刑時
      ，應就犯罪一切情狀（包括第57條所列舉之10款事項），
      予以全盤考量，審酌其犯罪有無可憫恕之事由（即有無特
      殊之原因與環境，在客觀上足以引起一般同情，以及宣告
      法定最低度刑，是否猶嫌過重等等），以為判斷（最高法
      院95年度台上字第6157號、102年度台上字第870判決意旨
      參照）。查被告本件係無照駕駛普通重型機車，駕駛車輛
      逕行自慢車道橫切左轉，致生本件車禍事故，使告訴人受
      有頭部外傷併顱內出血、顏面骨骨折、右膝髕骨骨折等非
      輕之傷害，且犯後直至法院審理中始坦承犯行，不但未與
      告訴人成立調解，亦未獲得告訴人之諒解，此據告訴代理
      人於本院審理時供述在卷（見本院卷第457-458頁）。況
      被告所犯乃刑法第284條前段法定刑度為「1年以下有期徒
      刑、拘役或新臺幣（下同）10萬元以下罰金」之過失傷害
      罪，最低法定刑度非重，衡諸被告犯後態度及犯罪情節，
      實不宜對其宣告最低法定刑度，亦難認被告之犯罪另有特
      殊之原因與環境，在客觀上足以引起一般同情，如宣告法
      定最低度刑，猶嫌過重之情事，故被告本件不得依刑法第
      59條規定酌減其刑。
三、駁回上訴及本件不宜為緩刑宣告之理由
（一）被告之辯護人雖以前詞為被告辯護，稱原審未慮及本件交
      通事故證人邱偉德及告訴人亦均同有過失，故量刑顯然過
      重等語，然此經原審及本院認定均不可採，已如前述。原
      審以被告罪證明確，而適用道路交通管理處罰條例第86條
      第1項、刑法第284條前段、第41條第1項規定，並審酌被
      告不知小心謹慎遵守交通規則，未顧及同向車道直行之機
      車、汽車，逕行直接自慢車道斜切達到左轉目的，致生本
      件車禍事故，使告訴人受有如附件犯罪事實欄所載傷害結
      果，侵害他人身體法益，造成告訴人身體及精神上之痛苦
      ，且事後未能與告訴人和解以賠償其損失；再考量被告無
      駕駛執照猶駕駛普通重型機車上路之情狀，及其違反注意
      義務之輕率情節、本件告訴人之傷勢嚴重程度，及被告終
      能坦承犯行之態度、自述之教育程度及家庭經濟狀況等一
      切情狀，量處被告有期徒刑4月，並諭知以新臺幣1,000元
      折算1日之易科罰金折算標準，認事用法核無不合，量刑
      亦堪妥適，應予維持，被告之上訴為無理由，應予駁回。
（二）查被告固未曾因故意犯罪受有期徒刑以上刑之宣告，然本
      院考量被告本件係無照駕駛普通重型機車，且逕自慢車道
      橫切左轉致生本件車禍事故，使告訴人受有如犯罪事實欄
      所載非輕之傷害結果，犯後未能與告訴人和解又未取得告
      訴人諒解，實應予一定程度之刑罰非難，復觀諸全卷，亦
      未見被告有何暫不執行本案刑罰為適當之事由，故本院認
      不宜宣告緩刑，被告及辯護人此部分主張，亦不足採。 
據上論斷，應依刑事訴訟法第455條之1第1項、第3項、第368條
，判決如主文。
本案經檢察官鄭玉屏聲請簡易判決處刑，檢察官郭武義到庭執行
職務。
中　　華　　民　　國　　111 　 年　　4 　　月　　8　　日
                  刑事第十三庭  審判長法　官  陳紀璋
                                      法  官  李怡蓉
                                      法  官  翁瑄禮
以上正本證明與原本無異。
不得上訴。
中　　華　　民　　國　　111 　年　　4 　　月　　11　　日
　　　　　　　　　　　　　　　　　　　書記官　夏鴻鈞　　
附錄本案論罪科刑法條全文
中華民國刑法第284條
因過失傷害人者，處1年以下有期徒刑、拘役或10萬元以下罰金
；致重傷者，處3年以下有期徒刑、拘役或30萬元以下罰金。
道路交通管理處罰條例第86條第1項
汽車駕駛人，無駕駛執照駕車、酒醉駕車、吸食毒品或迷幻藥駕
車、行駛人行道或行經行人穿越道不依規定讓行人優先通行，因
而致人受傷或死亡，依法應負刑事責任者，加重其刑至二分之一
。